【裁判字號】    95,判,183
【裁判日期】    950216
【裁判案由】    退除給與
【裁判全文】
最  高  行  政  法  院  判  決
                                     95年度判字第00183號
再 審原 告  甲○○
再 審被 告  國防部陸軍總司令部
代  表  人  胡鎮埔
上列當事人間因退除給與事件，再審原告對於中華民國93年5月6
日本院93年度判字第559號判決，提起再審之訴。本院判決如下
：
    主  文
再審之訴駁回。
再審訴訟費用由再審原告負擔。
    理  由
一、按行政訴訟法第273條第1項第1款所謂適用法規顯有錯誤，
    係指原判決所適用之法規與該案應適用之現行法規相違背，
    或與解釋判例有所牴觸者而言。至於事實之認定或法律上見
    解之歧異，再審原告對之縱有爭執，要難謂為適用法規顯有
    錯誤，而據為再審之理由。
二、本件再審原告以其於民國49年5月6日以陸軍中士退伍，服役
    年資共計13年9月15日，當時未領取退伍金。88年10月22日
    收受再審被告核發之退除給與補助金新臺幣（下同）54,085
    ，僅應領退伍金之15%而已為由，於88年11月3日向再審被告
    請求補發其餘85%之差額計306,476元，為再審被告88年11月
    26日（88）信服字第27085號書函否准。再審原告不服，循
    序提起行政訴訟，為本院90年度判字第1430號判決再訴願決
    定及訴願決定均撤銷。國防部訴願審議委員會於90年12月24
    日以（90）鎔鉑字第000842號書函通知上訴人延長2個月決
    定，嗣於91年1月21日以91年鎔鉑字訴字第002號訴願決定仍
    駁回再審原告之訴願，再審原告復提起行政訴訟，求為判決
    撤銷原處分及訴願決定，並命再審被告應作成給付再審原告
    306,472元之行政處分。為臺北高等行政法院91年度訴字第
    12號判決（下稱原審判決）駁回，再審原告提起上訴，亦經
    本院93年度判字第559號判決（下稱原判決）駁回，再審原
    告復以原判決有行政訴訟法第273條第1項第1款再審情形提
    起再審之訴。
三、再審原告再審起訴意旨略謂：原判決謂「逾越法定期間所為
    之訴願決定，並無得撤銷或無效問題」。依此豈非「凡得撤
    銷或無效之訴願決定，皆屬在法定期間以內為之者」，此等
    理由難適用法則。又原判決稱「上訴人（即再審原告）39年
    前退伍時已有退伍金請求權」，係杜撰之詞，無法律依據。
    既無法律依據，便無請求權之存在，更無消滅時效之可能。
    本案實係再審被告於88年7月1日自動補發退伍金之15%。再
    審原告依民法第318條「債務人無為一部清償之權利」規定
    ，請求補發其餘85%退伍金，故請求權時效應自88年7月1日
    開始，至今（93年5月24日提起再審之訴）未滿5年法定期限
    ，且再審原告已於88年起訴，時效已中斷，故本案從未涉及
    時效中斷問題。原判決有司法院釋字第177號解釋所示消極
    不適用法規之適用法規顯有錯誤云云。
四、經核再審原告再審起訴意旨，無非對原判決所為「按訴願法
    第85條第1項雖規定：『訴願之決定，自收受訴願書之次日
    起，應於3個月內為之；必要時，得予延長，並通知訴願人
    及參加人。延長以一次為限，最長不得逾2個月。』惟此乃
    為促使受理訴願機關對訴願人之訴願能迅速決定之訓示規
    定，而非效力規定，如受理訴願機關逾3個月不為決定，或
    延長訴願決定期間逾6月不為決定者，訴願人得依行政訴訟
    法第4條之規定提起行政訴訟，是受理訴願機關逾越該項期
    間所為之訴願決定，並無得撤銷或無效之問題，上訴意旨指
    摘原審未依訴願法第85條規定撤銷訴願決定，即無可採。又
    消滅時效制度，不僅私法上請求權有其適用，即公法上請求
    權，亦得因罹於時效而消滅（司法院釋字第39號解釋參照）
    。原判決以再審原告自退伍時起逾39年始為系爭請求權之主
    張，其請求權已罹於時效而消滅，再審被告拒絕給付，依法
    有據，自無違誤。」之法律見解及事實認定為爭執，揆諸首
    揭說明，再審原告之再審，顯無再審理由。
五、依行政訴訟法第278條第2項、第98條第3項前段，判決如主
    文。
中    華    民    國    95    年    2     月    16    日
                  第五庭審判長法  官  高  啟  燦
                              法  官  蔡  進  田
                              法  官  黃  璽  君
                              法  官  廖  宏  明
                              法  官  楊  惠  欽
以  上  正  本  證  明  與  原  本  無  異
中    華    民    國    95    年    2     月    17    日
                              書記官  邱  彰  德


司法院資訊處製作；財團法人民間司法改革基金會備份。
